臺灣高等法院民事裁定　　　　　　　　　　96年度抗字第41號
抗　告　人　萬家福股份有限公司
法定代理人　甲○○
上列抗告人與相對人新竹國際商業銀行股份有限公司間聲請假處
分事件，對於中華民國95年12月21日臺灣板橋地方法院95年度裁
全字第13312號裁定，提起抗告，本院裁定如下：
    主  文
抗告駁回。
抗告程序費用由抗告人負擔。
    理  由
一、按「民事訴訟法第 538條規定，於爭執之法律關係，為防止
    發生重大之損害或避免急迫之危險或有其他相類之情形而有
    必要時，得聲請為定暫時狀態之處分。又債權人聲請定暫時
    狀態之處分，依同法第538條之4準用第533條再準用第526條
    規定，應就其請求及假處分之原因加以釋明，且兩者缺一不
    可。前開釋明如有不足，而債權人陳明願供擔保或法院認為
    適當者，法院始得定相當之擔保，命供擔保後為假處分。若
    債權人就其請求及假處分之原因絲毫未予釋明，法院即不得
    命供擔保後為定暫時狀態之處分。而所謂『爭執之法律關係
    ，有定暫時狀態之必要者』，係指因避免重大損害或其他情
    事，有就爭執之法律關係，定暫時狀態之必要而言。此必要
    之情事即為假處分之原因，苟由聲請假處分之人提出相當證
    據以釋明其存在，即有就爭執之法律關係定暫時狀態之必要
    。是定暫時狀態假處分之聲請人，除應釋明與債務人間有爭
    執之法律關係外，尚應提出有何防止發生重大之損害或避免
    急迫之危險或有其他相類之情形而有必要定暫時狀態處分之
    原因並釋明之。於其釋明有所不足時，法院方得斟酌情形，
    依債權人供擔保以補釋明欠缺之陳明，酌定其擔保金額，准
    為定暫時狀態之假處分。若法院認供擔保仍不足補釋明之欠
    缺，非不得駁回其定暫時狀態假處分之聲請。」（最高法院
    94年度台抗字第792號裁判參照）。
二、抗告及聲請意旨略以：相對人持有抗告人所簽發用以支付租
    金之支票，係因出租人之一陳曉帆為償債而將租金債權轉讓
    予相對人，既然抗告人業已發函終止租約，抗告人自得以租
    約業已終止為由，要求相對人將未到期之系爭支票返還，遭
    相對人拒絕，相對人之行為已構成不當得利，抗告人之本案
    請求為「交還支票」。系爭支票已於96年1月1日到期，若相
    對人將其占有之支票轉讓他人或向抗告人提示，則抗告人就
    請求相對人返還其所占有之支票即無從實現，故抗告人就「
    定暫時狀態處分」之原因已為釋明等語。經查，抗告人主張
    相對人持有系爭支票之原因，係因陳曉帆為償債而將租金債
    權轉讓予相對人，並舉原審卷附之聲證 3號同意書為證。但
    依同意書所載「‧‧‧租金債權讓與新竹商銀‧‧‧以備作
    為清償債務人大雍營造股份有限公司於新竹商銀之上開貸款
    本息之用（新竹商銀僅受讓租金債權，其他有關萬家福公司
    依租約得請求之承租人權利及稅負問題，仍由承租人自行與
    長泰公司及受託人協商辦理，與新竹商銀無涉）」等語，足
    認相對人收受系爭支票係因債務人大雍營造股份有限公司向
    相對人貸款須繳納本息，相對人持有支票並無不當得利，至
    於承租人（即抗告人）與出租人陳曉帆間之租約則與相對人
    無關。從而，抗告人主張其本案請求為「交還支票」，日後
    有不能強制執行或甚難執行之虞，其對假處分之原因已為釋
    明云云，尚難採信。原法院以抗告人未釋明兩造間有符合定
    暫時狀態之必要性，於法不符，予以駁回，尚無不合。抗告
    人執詞指摘原裁定不當，求予廢棄，為無理由，應予駁回。
三、據上論結，本件抗告為無理由，裁定如主文。
中　　華　　民　　國　　96　　年　　 2　　月　　27　　日
                    民事第二庭
                        審判長法　官  吳謙仁
　　　　　　　　　　　　　  　法　官  李瓊蔭
　　　　　　　　　　　　　  　法　官  蘇瑞華
正本係照原本作成。
不得再抗告。
中　　華　　民　　國　　96　　年　　3 　　月　　1 　　日
　　　　　　　　　　　　　　　書記官  賴以真
